臺灣板橋地方法院刑事判決　　　　　　94年度交簡上字第69號
上　訴　人　臺灣板橋地方法院檢察署檢察官
被　　　告　乙○○
上列被告因過失傷害案件，上訴人不服本院於中華民國94年4 月
29日以94年度交簡字第255 號所為之第一審判決（聲請簡易判決
處刑案號：94年度偵字第3251號）提起上訴，本院管轄之第二審
合議庭判決如下：
    主  文
原判決撤銷。
乙○○從事業務之人，因業務上之過失傷害人，處拘役伍拾日，
如易科罰金，以參佰元折算壹日。
    事  實
一、乙○○以販賣豬肉營生，平時須駕駛自用小貨車向豬肉中盤
    商進購並載運肉品，係以駕駛汽車為其附隨業務，為從事業
    務之人，於民國92年11月2 日2 時40分許，為向豬肉中盤商
    進購並載運肉品，乃駕駛車牌號碼DE-5642 號自用小貨車，
    沿臺北縣三重市○○路○ 段往重陽橋方向行駛，行經臺北縣
    三重市○○路○ 段111 號附近之交岔路口處，欲右轉往仁義
    街方向行駛時，原應注意汽車行駛至交岔路口右轉彎時，轉
    彎車應讓直行車先行，而依當時天候陰、視距良好、現場柏
    油路面無缺陷、亦無障礙物等客觀情形，並無不能注意之情
    事，竟疏未注意讓直行車先行，於甫從左後方直線超越由甲
    ○○所駕駛、在同向外側機車專用慢車道上行駛、車牌號碼
    GQV-549 號之重型機車後，旋即貿然右轉，致甲○○反應不
    及，乙○○駕駛自用小貨車之右後側車身遂與甲○○駕駛重
    型機車之車頭發生撞擊，甲○○因而人車倒地，受有胸部挫
    傷合併左側第2 、3 、4 、5 、6 肋骨骨折、左肩鈍挫傷等
    傷害。乙○○於肇事後，留在現場等候警員到場處理，嗣於
    有偵查犯罪權限之公務員知悉其犯罪前，向到場處理之警員
    承認其為肇事人而自首之，並接受裁判。
二、案經甲○○訴由臺北縣政府警察局三重分局報請臺灣板橋地
    方法院檢察署檢察官偵查後聲請以簡易判決處刑。
    理  由
一、證據能力部分：按被告以外之人於審判外之言詞或書面陳述
    ，除法律有規定者外，不得作為證據，刑事訴訟法第159 條
    第1 項固定有明文。惟被告以外之人於審判外之陳述，雖不
    符同法第159 條之1 至之4 之規定，而經當事人於審判程序
    同意作為證據，法院審酌該言詞陳述或書面陳述作成時之情
    況，認為適當者，亦得為證據；當事人、代理人或辯護人於
    法院調查證據時，知有第159 條第1 項不得為證據之情形，
    而未於言詞辯論終結前聲明異議者，視為有前項之同意，此
    亦據同法第159 條之5 規定甚明。查本件被告、檢察官於本
    院準備程序中均未就證據能力提出爭執，且迄於言詞辯論終
    結前，亦未就本院所調查之證據主張有刑事訴訟法第159 條
    第1 項不得為證據之情形，經本院審酌後，認本案經調查之
    證據均有證據能力，合先敘明。
二、訊據被告乙○○固坦承曾於上開時、地駕駛自用小貨車與告
    訴人甲○○駕駛之重型機車發生碰撞而肇事，惟矢口否認有
    何過失犯行，辯稱：告訴人之機車原係在其自用小貨車的前
    方，其擬從告訴人機車之左側超車之際，就發生擦撞，其不
    是很清楚擦撞的原因，應是告訴人之機車自己左轉過來撞其
    自用小貨車云云。經查：
（一）上開犯罪事實，業據告訴人甲○○指訴歷歷，核與證人戴
      碧霜於檢察官偵訊時之證述情節相符，並有道路交通事故
      現場圖、道路交通事故調查報告表(一)、(二)、臺灣省臺北縣
      區車輛行車事故鑑定委員會93年12月31日北鑑字第931779
      號鑑定意見書各1 件、現場照片4 幀、診斷證明書2 紙、
      和解書1 紙附卷可稽。
（二）依上揭道路交通事故現場圖、現場照片所示，被告駕駛之
      車牌號碼DE-5642 號自用小貨車於肇事後之最後靜止位置
      ，已進入岔路之右轉專用車道上，至告訴人駕駛之車牌號
      碼GQV-549 號重型機車，則橫倒在其左後方之機車專用慢
      車道上，參以被告供承告訴人之機車原係在其自用小貨車
      之前方，其於肇事之前曾從告訴人機車之左側超車（見本
      院94年度交簡上字第69號卷第38頁）、其當時到重陽橋前
      ，有想要右轉等語（見93年度他字第5088號卷第54頁），
      顯見本件被告原係行駛在告訴人機車之左後方，迨行駛至
      臺北縣三重市○○路○ 段111 號附近之交岔路口處，因欲
      右轉往仁義街方向行駛，於甫從左後方直線超越在同向外
      側機車專用慢車道上行駛之告訴人機車後，旋即右轉穿越
      慢車道擬進入岔路，然於穿越慢車道之際，因未保持適當
      安全距離，始與告訴人之機車發生撞擊而肇事。另觀證人
      戴碧霜於檢察官偵訊時之證述略以：當時我騎另1 台機車
      跟在告訴人的機車後面，我們要直走上重陽橋，被告則要
      右轉到重陽橋旁的路，所以告訴人的機車就撞到被告的車
      子右側尾巴等語（見93年度他字第5088號卷第54頁），益
      徵本件車禍之發生，確係因被告甫超車後，於距離不足之
      情況下，仍強行變換車道右轉所致。被告所辯應係告訴人
      機車自己左轉過來撞其自用小貨車云云，洵屬畏罪卸責之
      詞，不足採信。
（三）按汽車行駛至交岔路口轉彎時，轉彎車應讓直行車先行，
      道路交通安全規則第102 條第1 項第6 款前段定有明文。
      被告既考領駕駛執照，並以駕駛汽車為其附隨業務，對於
      前開規定，應知之甚稔。而依上揭道路交通事故調查報告
      表所示，案發當時天候陰、視距良好、現場柏油路面無缺
      陷、亦無障礙物等客觀情形，並無不能注意之情事，被告
      竟疏未注意讓直行車先行，於甫從左後方直線超越由告訴
      人所駕駛、在同向外側機車專用慢車道上行駛、車牌號碼
      GQV-549 號之重型機車後，旋即貿然右轉，致甲○○反應
      不及，以致肇事，自應負過失之責。本件經送臺灣省臺北
      縣區車輛行車事故鑑定委員會為鑑定，亦認為：「一乙○
      ○駕駛自小貨車，超車右偏未保持行車安全間隔，為肇事
      原因。二甲○○駕駛普通重型機車無肇事因素。」有該會
      93年12月31日北鑑字第931779號鑑定意見書1 件在卷可參
      。又告訴人因本件車禍受有胸部挫傷合併左側第2 、3 、
      4 、5 、6 肋骨骨折、左肩鈍挫傷等傷害，此有診斷證明
      書2 紙可資證明，而其與被告之過失行為間，有相當因果
      關係乙節，亦屬明確。
（四）綜上所述，本案事證明確，被告過失傷害之犯行堪以認定
      ，應依法論科。
三、查被告乙○○係以販賣豬肉營生，平時須駕駛自用小貨車向
    豬肉中盤商進購並載運肉品，已據其供承在卷（見本院94年
    度簡上字第69號卷第40頁），乃以駕駛汽車為其附隨業務，
    為從事業務之人，是核被告所為，係犯刑法第284 條第2 項
    前段之業務過失傷害罪（聲請簡易判決處刑書誤載為刑法第
    284 條第1 項前段，惟業經公訴人到庭更正）。又被告於肇
    事後，留在現場等候警員到場處理，嗣於有偵查犯罪權限之
    公務員知悉其犯罪前，向到場處理之警員承認其為肇事人而
    自首之，並接受裁判，此經被告及告訴人於本院審理時陳明
    無訛（見本院94年度簡上字第69號卷第52、53頁），符合自
    首之要件，應依刑法第62條前段規定減輕其刑。原審以事證
    明確，對被告論罪科刑，固非無見，惟查：(一)本件被告於交
    岔路口轉彎時，有疏未注意讓直行車先行，俱如前述，惟無
    證據足以證明被告尚有未顯示方向燈或手勢之過失情節，此
    部分應從有利於被告之認定；又依道路交通事故現場圖所示
    ，本件肇事現場係雙向二車道道路，僅於外側設有機車專用
    之慢車道（自用小貨車不得進入行駛），應無道路交通安全
    規則第102 條第1 項第5 款前段（針對四車道或同向二車道
    道路所設）應於交岔路口30公尺前切入外側車道之適用餘地
    ，原審認被告另有「未於交岔路口前預先切入外側車道」及
    「顯示方向燈或手勢」之過失行為，此部分之認定尚嫌無據
    ；(二)原審未能審究被告係以駕駛汽車為其附隨業務之事實，
    而認被告係犯刑法第284 條第1 項前段之普通過失傷害罪，
    於法未合；(三)本件被告符合自首之要件，已見前述，原審未
    依刑法第62條前段規定予以減輕其刑，亦有未洽。上訴人指
    摘原審量刑過輕，雖無理由，惟原審判決既有前開違失，自
    應予撤銷，並由本院自為判決。爰審酌被告前無犯罪科刑紀
    錄，有臺灣高等法院被告前案紀錄表可稽，素行尚稱良好，
    其過失程度、告訴人之傷勢狀況，及犯後仍飾詞卸責，未見
    悔意等一切情狀，量處如主文所示之刑，並諭知易科罰金之
    折算標準，以資懲儆。
據上論斷，應依刑事訴訟法455 條之1 第1 項、第3 項、第369
條第1 項前段、第364 條、第299 條第1 項前段，刑法第284 條
第2 項前段、第62條前段、第41條第1 項前段，罰金罰鍰提高標
準條例第1 條前段、第2 條，判決如主文。
本案經檢察官蘇揚旭到庭執行職務。
中　　華　　民　　國　　94　　年　　10　　月　　7 　　日
                      交通法庭　審判長法　官　陳鴻清
                                      法　官　歐陽漢菁
                                      法　官　朱嘉川
以上正本證明與原本無異。
不得上訴。
                                      書記官　陳聖儒
中　　華　　民　　國　　94　　年　　10　　月　　11　　日
附錄本案論罪科刑法條全文：
中華民國刑法第284 條：
因過失傷害人者，處6 月以下有期徒刑、拘役或5 百元以下罰金
，致重傷者，處1 年以下有期徒刑、拘役或5 百元以下罰金。
從事業務之人，因業務上之過失傷害人者，處1 年以下有期徒刑
、拘役或1 千元以下罰金，致重傷者，處3 年以下有期徒刑、拘
役或2千元以下罰金。
